【裁判字號】    98,訴,768
【裁判日期】    980717
【裁判案由】    商業會計法等
【裁判全文】
臺灣臺北地方法院刑事判決               98年度訴字第768號
公  訴  人  台灣台北地方法院檢察署檢察官
被      告  甲○○
            戊○○
            乙○○
上列被告因違反商業會計法等案件，經檢察官提起公訴（96年度
偵字第10017 號），本院依簡式審判程序判決如下：
    主  文
甲○○所犯如附表所示之罪，各處如附表所示之刑。應執行有期
徒刑參月，如易科罰金，以新台幣壹仟元折算壹日。緩刑貳年。
戊○○所犯如附表所示之罪，各處如附表所示之刑。應執行有期
徒刑參月，如易科罰金，以銀元參佰元即新台幣玖佰元折算壹日
。緩刑貳年。
乙○○所犯如附表所示之罪，各處如附表所示之刑。應執行有期
徒刑貳月，如易科罰金，以新台幣壹仟元折算壹日。緩刑貳年。
    事  實
一、甲○○、戊○○、乙○○均經濟窘迫，無清償能力，惟需款
    孔急，遂經由報紙廣告至台北市○○○路○ 段201 號2 樓，
    實際上無消費之真意，分別與丁○○及擔任冠霖旅行社業務
    之己○○（均另行審結）共同基於意圖為自己不法所有之犯
    意聯絡，協議由甲○○、戊○○、乙○○以出國旅遊團費和
    購買機票名目刷卡消費，即假消費真刷卡之詐術換取現金（
    刷卡時間、受騙銀行、刷卡金額均詳如附表），甲○○、戊○○、乙○○即填寫由丁○○所提供之信用卡扣款同意書，
    經丁○○傳真至台北市中山區○○○路○ 段100 號9 樓冠霖
    旅行社，由己○○以上開同意書向發卡銀行取得授權，致如
    附表所示之銀行陷於錯誤，誤以為甲○○等人有實際消費及
    付款之意，而同意代墊甲○○等人之消費金額予冠霖旅行社
    ，己○○、丁○○扣除刷卡金額百分之8 之手續費後，將剩
    餘金額以現金交予甲○○、戊○○、乙○○。
二、案經內政部警政署刑事警察局移送台灣台北地方法院檢察署
    檢察官偵查起訴。
    理  由
一、本件被告甲○○、戊○○、乙○○所涉係死刑、無期徒刑、
    最輕本刑為3 年以上有期徒刑或高等法院管轄第一審案件以
    外之罪，並於本院行準備程序時就被訴事實為有罪之陳述，
    本院合議庭依刑事訴訟法第273 條之1 第1 項規定，裁定改
    由受命法官獨任行簡式審判程序，先予敘明。
二、上開犯罪事實，業據被告甲○○、戊○○、乙○○坦承不諱
    ，核與證人即共同被告己○○、丁○○，及證人即聯合信用
    卡中心商店管理風險部風險調查科人員丙○○之證述情節相
    符，並有中國信託商業銀行（下稱中國信託）97年11月14日
    中信卡管調字第9711140002號函暨附件（96年度偵字第1001
    7 號卷第7 頁以下）、香港商香港上海匯豐銀行股份有限公
    司（下稱上海匯豐銀行）98年3 月18日（98）港匯銀總字第
    3739號函暨附件（同卷第34頁）、國泰世華商業銀行（下稱
    國泰世華銀行）業務控管部97年11月17日國世業控字第0970
    000663號函暨附件（同卷第131 頁以下）、遠東國際商業銀
    行97年12月10日（97）遠銀卡字第1424號函暨附件（同卷第
    154 頁以下）、美商花旗銀行股份有限公司（下稱花旗銀行
    ）98年3 月31日（98）政查字第19769 號函（同卷第230 頁
    、第399 頁以下）及聯合信用卡處理中心與冠霖旅行社簽訂
    之特約商店約定書在卷可稽。本件事證明確，被告犯行均堪
    認定。
三、被告戊○○於95年6 月26日行為後，刑法於94年2 月2 日修
    正公布，95年7 月1 日施行，而刑法施行法亦於95年6 月14
    日增訂第1 條之1 。修正後刑法第2 條第1 項規定：「行為
    後法律有變更者，適用行為時之法律。但行為後之法律有利
    於行為人者，適用最有利於行為人之法律。」係規範行為後
    法律變更所生新舊法律比較適用之準據法，於新法施行後，
    應適用修正後刑法第2 條第1 項之規定，為「從舊從輕」之
    比較。另於比較時應就罪刑有關之共犯、未遂犯、想像競合
    犯、牽連犯、連續犯、結合犯，以及累犯加重、自首減輕暨
    其他法定加減原因（如身分加減）與加減比例等一切情形，
    本於「統一性及整體性原則」，綜其全部罪刑之結果而為比
    較。經查：
（一）被告行為時即修正前刑法第28條規定：「二人以上共同實
      施犯罪之行為者，皆為共同正犯。」修正後刑法第28條規
      定：「二人以上共同實行犯罪之行為者，皆為共同正犯。
      」將舊法之「實施」修正為「實行」，而原「實施」之概
      念，包含陰謀、預備、著手及實行等階段之行為，修正後
      僅共同實行犯罪行為始成立共同正犯，是修正後新法共同
      正犯之範圍已有限縮，排除陰謀犯、預備犯之共同正犯，
      新舊法就共同正犯之範圍既因此而有變動，自屬犯罪後法
      律有變更，而非僅屬純文字修正，應有新舊法比較適用之
      問題（最高法院96年度台上字第934 號裁判意旨參照），
      而本案被告無論依新舊法均成立共同正犯，適用新法並未
      對被告較有利。
（二）修正前刑法第33條第5 款規定罰金為1 元以上，換算新台
      幣後，為新台幣3 元以上，惟被告行為後新刑法第33條第
      5 款係規定罰金為新台幣1 千元以上，以百元計算之，是
      舊法並非不利。
（三）依增訂之刑法施行法第1 條之1 規定：「中華民國94年1
      月7日 刑法修正施行後，刑法分則編所定罰金之貨幣單位
      為新台幣。94年1 月7 日刑法修正時，刑法分則編未修正
      之條文定有罰金者，自94年1 月7 日刑法修正施行後，就
      其所定數額提高為30倍。但72年6 月26日至94年1 月7 日
      新增或修正之條文，就其所定數額提高為3 倍。」比較修
      正之刑法施行法第1 條之1 第2 項與罰金罰鍰提高標準條
      例第1 條，兩者適用結果之罰金額度，就罰金法定刑提高
      之「刑罰權規範內容」並無有利或不利之變更，自無刑法
      第2 條第1 項比較新舊法之適用，應逕適用裁判時之刑法
      施行法第1 條之1 （最高法院95年度第21次刑事庭會議決
      議參照）。
（四）修正前刑法第47條規定，行為人不論故意犯或過失犯，均
      有累犯規定之適用，法律效果為加重本刑至2 分之1 。新
      修正刑法第47條第1 項則限於行為人故意犯罪，始有累犯
      規定之適用，然本案事實無論適用新刑法第47條第1 項或
      舊刑法第47條之規定，均構成累犯，而無何差異。
（五）經綜合比較新、舊法之結果，以被告戊○○於95年6 月26
      日行為時之舊法較有利於被告，依刑法第2 條第1 項前段
      規定，被告戊○○於95年6 月26日所為自應適用被告行為
      時之法律。
四、論罪科刑：
（一）核被告所為，均係犯刑法第339 條第1 項之詐欺取財罪。
      被告3 人分別與己○○、丁○○間就上開犯行，有犯意聯
      絡及行為分擔，為共同正犯。被告甲○○、戊○○、乙○○所為2 次詐欺犯行，犯意各別，行為互殊，應論以數罪
      。被告戊○○前因過失傷害案件，經台灣高院以90年度交
      上易字第339 號判決判處有期徒刑3 月確定，於91年2 月
      25日執行完畢，有台灣高等法院被告前案紀錄表在卷可稽
      ，其受此有期徒刑執行完畢後，5 年以內分別再犯及故意
      再犯有期徒刑以上之罪，為累犯，所犯二罪應各依修正前
      刑法第47條、刑法第47條第1 項之規定，加重其刑。
（二）爰審酌被告甲○○、乙○○並無前科，素行良好，被告戊○○素行尚可，暨考量渠等個別詐取之金額，及被告3 人
      犯後均積極與受害銀行協商，賠償受害銀行損失，有中國
      信託98年6 月29日函暨附件（本院卷第190 頁）、上海匯
      豐銀行98年6 月18日函暨附件（本院卷第171 頁）、花旗
      銀行清償證明（本院卷第180 頁）、國泰世華98年2 月26
      日陳報狀（96年度偵字第10017 號卷4 第243 頁）、遠東
      銀行清償證明（本院卷第263 頁）在卷足參，犯後態度良
      好等一切情狀，分別量處如主文所示之刑，並諭知易科罰
      金之折算標準。被告戊○○於95年6 月26日之行為後，刑
      法第41條第1 項前段關於易科罰金折算標準之規定，業於
      94年2 月2日 修正公布，並於95年7 月1 日施行，由「犯
      最重本刑為5年 以下有期徒刑以下之刑之罪，而受6 個月
      以下有期徒刑或拘役之宣告，因身體、教育、職業、家庭
      之關係或其他正當事由，執行顯有困難者，得以1 元以上
      3 元以下折算1日 ，易科罰金。」修正為「犯最重本刑為
      5 年以下有期徒刑以下之刑之罪，而受6 個月以下有期徒
      刑或拘役之宣告者，得以新台幣1 千元、2 千元或3 千元
      折算1 日，易科罰金。」修正前刑法第41條第1 項前段之
      易科罰金折算標準，依修正刪除前之罰金罰鍰提高標準條
      例第2 條規定，應就其原定數額提高為100 倍折算1 日，
      並依現行法規所定貨幣單位折算新台幣條例第2 條規定，
      以新台幣元之3 倍折算之，亦即修正前刑法第41條第1 項
      前段之易科罰金折算標準，應以銀元300 元即新台幣900
      元折算為1 日，舊法並非不利，爰依修正前刑法第41條第
      1 項前段之規定，諭知易科罰金之折算標準。
（三）被告3 人犯罪時間均係在96年4 月24日以前，均合於中華
      民國九十六年罪犯減刑條例第2 條第1 項第3 款規定，應
      予減刑，爰依該條例第7 條第1 項分別減為如附表所示之
      刑，並諭知易科罰金之折算標準，及定應執行之刑。
（四）被告甲○○、戊○○、乙○○前未曾因故意犯罪受有期徒
      刑以上刑之宣告，有台灣高等法院被告前案紀錄表存卷可
      參，經此司法偵審程序後，當知所警惕，本院認其所受宣
      告之刑，以暫不執行為適當，爰諭知被告甲○○、戊○○
      、乙○○均緩刑2 年，以勵自新。
據上論斷，應依刑事訴訟法第273 條之1 第1 項、第299 條前段
，刑法第2 條第1 項、第28條、第339 條第1 項、第47條第1 項
、第41條第1 項前段、第51條第5 款、第74條第1 項第1 款，修
正前刑法第28 條 、第47條、第41條第1 項前段、第51條第5 款
，刑法施行法第1條 之1 ，中華民國九十六年罪犯減刑條例第2
條第1 項第3 款、第7條 、第9 條、第10條第1 項，判決如主文
。
本案經檢察官楊冀華到庭執行職務
中    華    民    國    98    年    7     月    17    日
                    刑事第七庭    法  官  林欣苑
上正本證明與原本無異。
如不服本判決應於收受送達後10日內向本院提出上訴書狀，並應
敘述具體理由；其未敘述上訴理由者，應於上訴期間屆滿後20日
內向本院補提理由書（均須按他造當事人之人數附繕本）「切勿
逕送上級法院」。告訴人或被害人如對於本判決不服者，應具備
理由請求檢察官上訴，其上訴期間之計算係以檢察官收受判決正
本之日期為準。
                                  書記官  劉英芬
中    華    民    國    98    年    7     月    20    日
附錄論罪法條全文：
中華民國刑法第339條
（普通詐欺罪）
意圖為自己或第三人不法之所有，以詐術使人將本人或第三人之
物交付者，處5 年以下有期徒刑、拘役或科或併科1 千元以下罰
金。
以前項方法得財產上不法之利益或使第三人得之者，亦同。
前二項之未遂犯罰之。
附表
┌──┬───┬───────┬──────┬───────┬────────────┐
│編號│刷卡人│刷卡日期      │刷卡金額（新│發卡銀行      │所犯罪名及刑度          │
│    │      │              │台幣）      │              │                        │
├──┼───┼───────┼──────┼───────┼────────────┤
│1   │甲○○│95年11月6日   │110,400元   │中華銀行      │共同意圖為自己不法之所有│
│    │      │              │            │（匯豐）      │，以詐術使人將本人之物交│
│    │      │              │            │              │付，處有期徒刑參月，如易│
│    │      │              │            │              │科罰金，以新台幣壹仟元折│
│    │      │              │            │              │算壹日，減為有期徒刑壹月│
│    │      │              │            │              │又拾伍日，如易科罰金，以│
│    │      │              │            │              │新台幣壹仟元折算壹日。  │
│    │      ├───────┼──────┼───────┼────────────┤
│    │      │95年11月6日（ │116,400元   │中國信託      │共同意圖為自己不法之所有│
│    │      │起訴書誤為95年│            │              │，以詐術使人將本人之物交│
│    │      │11月16日）    │            │              │付，處有期徒刑參月，如易│
│    │      │              │            │              │科罰金，以新台幣壹仟元折│
│    │      │              │            │              │算壹日，減為有期徒刑壹月│
│    │      │              │            │              │又拾伍日，如易科罰金，以│
│    │      │              │            │              │新台幣壹仟元折算壹日。  │
├──┼───┼───────┼──────┼───────┼────────────┤
│2   │戊○○│95年6月26日   │51,200元    │花旗銀行      │共同意圖為自己不法之所有│
│    │      │              │            │              │，以詐術使人將本人之物交│
│    │      │              │            │              │付，累犯，處有期徒刑參月│
│    │      │              │            │              │，如易科罰金，以銀元參佰│
│    │      │              │            │              │元即新台幣玖佰元折算壹日│
│    │      │              │            │              │，減為有期徒刑壹月又拾伍│
│    │      │              │            │              │日，如易科罰金，以銀元參│
│    │      │              │            │              │佰元即新台幣玖佰元折算壹│
│    │      │              │            │              │日。                    │
│    │      ├───────┼──────┼───────┼────────────┤
│    │      │95年7月28日   │148,800元   │花旗銀行      │共同意圖為自己不法之所有│
│    │      │              │            │              │，以詐術使人將本人之物交│
│    │      │              │            │              │付，累犯，處有期徒刑肆月│
│    │      │              │            │              │，如易科罰金，以新台幣壹│
│    │      │              │            │              │仟元折算壹日，減為有期徒│
│    │      │              │            │              │刑貳月，如易科罰金，以新│
│    │      │              │            │              │台幣壹仟元折算壹日。    │
├──┼───┼───────┼──────┼───────┼────────────┤
│3   │乙○○│95年12月18日  │105,000元   │國泰世華銀行  │共同意圖為自己不法之所有│
│    │      │              │            │              │，以詐術使人將本人之物交│
│    │      │              │            │              │付，處有期徒刑參月，如易│
│    │      │              │            │              │科罰金，以新台幣壹仟元折│
│    │      │              │            │              │算壹日，減為有期徒刑壹月│
│    │      │              │            │              │又拾伍日，如易科罰金，以│
│    │      │              │            │              │新台幣壹仟元折算壹日。  │
│    │      ├───────┼──────┼───────┼────────────┤
│    │      │95年12月18日  │35,000元    │遠東銀行      │共同意圖為自己不法之所有│
│    │      │              │            │              │，以詐術使人將本人之物交│
│    │      │              │            │              │付，處有期徒刑貳月，如易│
│    │      │              │            │              │科罰金，以新台幣壹仟元折│
│    │      │              │            │              │算壹日，減為有期徒刑壹月│
│    │      │              │            │              │，如易科罰金，以新台幣壹│
│    │      │              │            │              │仟元折算壹日。          │
└──┴───┴───────┴──────┴───────┴────────────┘


司法院資訊處製作；財團法人民間司法改革基金會備份。
